臺灣臺中地方法院刑事判決　　　　　　 100年度訴字第1297號
公　訴　人　臺灣臺中地方法院檢察署檢察官
被　　　告　李金庭
選任辯護人　盧兆民律師
上列被告因偽造文書等案件，經檢察官提起公訴（99年度偵字第
14434號），本院合議庭裁定由受命法官獨任進行簡式審判程序
，判決如下：
    主    文
李金庭犯行使偽造私文書罪，處有期徒刑陸月，如易科罰金，以
新臺幣壹仟元折算壹日，緩刑貳年，並向公庫支付新台幣貳拾萬
元。
偽造「倫敦城社區管理委員會印」之印章壹顆及如附表一、二所
示偽造「倫敦城社區管理委員會印」之印文，均沒收。
    犯罪事實
一、李金庭為址設臺中縣豐原市（現改制為臺中市○○區○○村
    ○街8巷20號照鴻福建設有限公司（以下稱照鴻福公司）之
    負責人。照鴻福公司於民國（下同）95年間，在臺中縣豐原
    市○村○街28巷15號建造「倫敦城社區」，嗣於97年間，李
    金庭明知倫敦城社區已為所有權登記之區分所有權人及其區
    分所有權比例均未達半數以上，且實際上亦未依法召開第一
    次區分所有權人會議，成立管理委員會或推選管理負責人，
    竟意圖為自己不法之所有，並基於偽造私文書並持以行使之
    犯意，先於97年4月初某日，利用不知情之刻印店人員偽刻
    「倫敦城社區管理委員會印」之印章1顆後，隨即於同日在
    臺中縣豐原市○村○街28巷15號「倫敦城社區」，擅自以倫
    敦城社區管理委員會主任委員名義，偽造倫敦城社區公寓大
    廈（社區）管理委員會（管理負責人）申請書檢查、區分所
    有權人名冊、區分所有權人第一次會議會議紀錄、區分所有
    權人會議出席單位及人員附冊、切結書、倫敦城社區區分所
    有權人會議紀錄、討論議題及決議、倫敦城社區住戶規約、
    管理委員會會議議程管理辦法、文件申請閱覽管理辦法、收
    發文書處理要點、社團成立與運作管理辦法等文書，並將偽
    造「倫敦城社區管理委員會印」之印章蓋用在上開文書及倫
    敦城社區管理委員會籌備會區分所有權人會議議事紀錄封面
    、倫敦城社區住戶規約封面上（即如附表一編號1、2、4 至
    6號所示），且將偽造「倫敦城社區管理委員會印」之印章
    蓋用在如附表一編號3、7、8、9號所示影本上，表示各該影
    本與正本相符之意，然後於同年4月9日，將偽造如附表一編
    號1至9號所示文書持向臺中縣豐原市公所（現改制為臺中市
    政府豐原區公所）申請前開管理委員會之備查手續而行使之
    ，使臺中縣豐原市公所不知情之承辦人員陷於錯誤而同意備
    查，並於97年4月9日核發公寓大廈管理組織報備證明予李金
    庭。李金庭接續以倫敦城社區管理委員會主任委員名義，偽
    造臺中縣政府公寓大廈公共基金申請書，並將偽造「倫敦城
    社區管理委員會印」之印章蓋用在該申請書上，且將偽造「
    倫敦城社區管理委員會印」之印章蓋用在如附表二編號2、3
    號所示影本上，表示各該影本為原件影印之意，再於97年4
    月14日，將偽造如附表二編號1至3號所示文書持向臺中縣政
    府（現改制為臺中市政府）申請核撥該社區公共基金而行使
    之，使臺中縣政府具有實質審查權之不知情承辦人員陷於錯
    誤，遂同意將該社區公共基金新臺幣（下同）213萬7,910元
    核撥予偽以倫敦城社區管理委員會主任委員之李金庭，而李
    金庭詐得前開公共基金款項後，即將之挪作他用，足以生損
    害於臺中縣豐原市公所對於公寓大廈報備管理、臺中縣政府
    對於核撥社區公共基金之正確性及倫敦城社區全體區分所有
    權人。嗣於97年11月間，經倫敦城社區住戶依法選出第一屆
    管理委員會委員及主任委員後，欲向主管機關申請報備時，
    始發現早已遭李金庭擅自申報備查，並領走前開鉅額之社區
    公共基金。
二、案經倫敦城社區管理委員會主任委員王仁祥告發及臺灣臺中
    地方法院檢察署檢察官簽分偵查起訴。
    理    由
一、本件被告李金庭所犯係死刑、無期徒刑、最輕本刑為3年以
    上有期徒刑以外之罪，其於準備程序中就被訴事實為有罪之
    陳述，經告知簡式審判程序之旨，並聽取公訴人、被告及其
    辯護人之意見後，本院合議庭認為適宜而裁定由受命法官獨
    任進行簡式審判程序。又本件係經被告於準備程序期日為有
    罪之陳述，而經本院合議庭裁定由受命法官獨任以簡式審判
    程序加以審理，則依據刑事訴訟法第273條之2、同法第159
    條第2項之規定，不適用傳聞法則有關限制證據能力之相關
    規定，合先敘明。
二、上揭犯罪事實，業據被告李金庭於偵查中及本院行準備程序
    、審理時均坦承不諱，核與證人即告發人王仁祥、證人即97
    年間擔任照鴻福公司副總經理陳嘉琪、證人即97年間擔任萬
    安保全股份有限公司督察孫造雄、證人即97年間擔任萬安保
    全股份有限公司派駐倫敦城社區擔任總幹事林君英分別於偵
    查中具結證述之情節相符，並有臺中縣豐原市公所99年2月2
    3日豐市城字第0990004910號函檢送如附表一編號1至9號所
    示文書等影本、臺中縣政府99年3月2日府工建字第09900525
    12號函檢送如附表二編號1至3號所示文書等影本及內政部營
    建署99年10月8日營署建管字第0990067551號函附卷可憑，
    足見被告之自白與事實相符。本案事證明確，被告犯行堪以
    認定。
三、核被告李金庭所為，係犯刑法第216條、第210條之行使偽造
    私文書罪及刑法第339條第1項之詐欺取財罪。被告利用不知
    情之刻印店人員偽刻「倫敦城社區管理委員會印」之印章，
    為間接正犯。被告偽造印章、印文，均為偽造私文書之部分
    行為，又偽造私文書後復持以行使，其偽造之低度行為應為
    行使之高度行為所吸收，均不另論罪。按接續犯係為達同一
    犯罪目的，基於單一之犯意，以單一行為之數個舉動，接續
    進行同一犯罪，在犯罪完成以前，其各個舉動均屬犯罪行為
    之一部，而接續的侵害同一法益，為實質上一罪。倘犯罪係
    由行為人以單一行為接續進行，縱令在犯罪完畢以前，其各
    個舉動已與該罪之構成要件相符，但在行為人主觀上，各個
    舉動不過為其犯罪行為之一部分，在刑法評價上，亦以視為
    數個舉動之接續施行，合為包括之一行為予以評價，較為合
    理，則屬接續犯，為包括的一罪（最高法院94年度台上字第
    3696號判決參照）。本件被告先後2次行使偽造私文書，均
    係於緊密之時地，為達詐取該社區公共基金之同一目的，本
    於單一犯意接續進行，其侵害之法益復屬相同，為接續犯之
    單純一罪，應只論以一行使偽造私文書罪。又被告以一行為
    同時觸犯行使偽造私文書、詐欺取財罪，為想像競合犯，依
    刑法第55條前段規定，應從一重依行使偽造私文書罪處斷。
    爰審酌被告為圖謀私利，無視倫敦城社區眾多住戶自組管理
    委員會之權利，竟擅自以該社區管理委員會主任委員名義，
    向主管機關詐取該社區公共基金以供他用，惟事後已將所詐
    取上開金額分期償還予倫敦城社區管理委員會，此經告發人
    王仁祥之代理人陳紋雀於本院行準備程序時陳明在卷，及被
    告犯罪之動機、目的、手段、對社會所生危害，與犯罪後坦
    承犯行，態度尚稱良好等一切情狀，量處如主文所示之刑，
    並諭知易科罰金之折算標準。查被告尚無前科，未曾因故意
    犯罪受有期徒刑以上刑之宣告，有臺灣高等法院被告前案紀
    錄表附卷可稽，其因一時失慮，致犯本案，事後坦承犯行已
    知悔悟，經此科刑教訓，應知所警惕而無再犯之虞，本院認
    其所受刑之宣告，以暫不執行為適當，爰依法併予宣告緩刑
    2年，以啟自新。又本院斟酌被告為本案犯行之情節，為促
    其確實警惕在心，並稍事彌補其行為所造成之危害，爰依刑
    法第74條第2項第4款之規定，命被告向公庫支付20萬元。另
    被告偽造「倫敦城社區管理委員會印」之印章1顆，雖未扣
    案，惟尚乏證據證明業已滅失，及如附表一、二所示偽造「
    倫敦城社區管理委員會印」之印文，均應依刑法第219條規
    定宣告沒收。
四、據上論斷，應依刑事訴訟法第273條之1第1項、第299條第1
    項前段，刑法第216條、第210條、第339條第1項、第55條前
    段、第41條第1項前段、第74條第1項第1款、第2項第4款、
    第219條，刑法施行法第1條之1第1項、第2項前段，判決如
    主文。
本案經檢察官蔡志明到庭執行職務
中    華    民    國   100    年    6     月    24    日
                  刑事第一庭    法  官  朱光國
以上正本證明與原本無異。
如不服本判決應於收受判決後10日內向本院提出上訴書狀，並應
敘述具體理由；其未敘述上訴理由者，應於上訴期間屆滿後20日
內向本院補提理由書（均須按他造當事人之人數附繕本）「切勿
逕送上級法院」。
                                書記官  巫偉凱
中    華    民    國   100    年    6     月    24    日
附表一：向臺中縣豐原市公所申請備查偽造印文部分
┌─┬──────────┬───────┬─────────┬─────┐
│編│  文書名稱          │偽造印文數量  │     書證位置     │  備註    │
│號│                    │              │                  │          │
├─┼──────────┼───────┼─────────┼─────┤
│ 1│倫敦城社區公寓大廈（│「倫敦城社區管│99年度他字第313號 │          │
│  │社區）管理委員會（管│理委員會印」之│偵卷第38至39頁    │          │
│  │理負責人）申請書檢查│印文貳枚      │                  │          │
│  │、區分所有權人名冊  │              │                  │          │
├─┼──────────┼───────┼─────────┼─────┤
│ 2│倫敦城公寓大廈（社區│「倫敦城社區管│99年度他字第313號 │          │
│  │）區分所有權人第一次│理委員會印」之│偵卷第40頁        │          │
│  │會議會議紀錄、區分所│印文壹枚      │                  │          │
│  │有權人會議出席單位及│              │                  │          │
│  │人員附冊            │              │                  │          │
├─┼──────────┼───────┼─────────┼─────┤
│ 3│臺中縣政府使用執照  │「倫敦城社區管│99年度他字第313號 │本影本與正│
│  │（093）府工建使字第 │理委員會印」之│偵卷第41頁        │本相符    │
│  │04470號影本1份      │印文壹枚      │                  │          │
├─┼──────────┼───────┼─────────┼─────┤
│ 4│97年4月8日切結書    │「倫敦城社區管│99年度他字第313號 │          │
│  │                    │理委員會印」之│偵卷第42頁        │          │
│  │                    │印文壹枚      │                  │          │
├─┼──────────┼───────┼─────────┼─────┤
│ 5│倫敦城社區管理委員會│「倫敦城社區管│99年度他字第313號 │          │
│  │籌備會區分所有權人會│理委員會印」之│偵卷第43、44、45頁│          │
│  │議議事紀錄封面、倫敦│印文枚      │                  │          │
│  │城社區區分所有權人會│              │                  │          │
│  │議紀錄、討論議題及決│              │                  │          │
│  │議                  │              │                  │          │
├─┼──────────┼───────┼─────────┼─────┤
│ 6│倫敦城社區住戶規約封│「倫敦城社區管│99年度他字第313號 │          │
│  │面、倫敦城社區住戶規│理委員會印」之│偵卷第46、47、56、│          │
│  │約、管理委員會會議議│印文柒枚      │64、65、66、67頁  │          │
│  │程管理辦法、文件申請│              │                  │          │
│  │閱覽管理辦法、收發文│              │                  │          │
│  │書處理要點、社團成立│              │                  │          │
│  │與運作管理辦法      │              │                  │          │
├─┼──────────┼───────┼─────────┼─────┤
│ 7│臺中縣豐原地政事務所│「倫敦城社區管│99年度他字第313號 │本影本與正│
│  │建物所有權狀影本共8 │理委員會印」之│偵卷第68至75頁    │本相符    │
│  │份                  │印文共捌枚    │                  │          │
├─┼──────────┼───────┼─────────┼─────┤
│ 8│建物登記第一類謄本  │「倫敦城社區管│99年度他字第313號 │本影本與正│
│  │豐原市○村段294、297│理委員會印」之│偵卷第76至93頁    │本相符    │
│  │、275、282、296、278│印文共拾捌枚  │                  │          │
│  │建號影本各1份       │              │                  │          │
├─┼──────────┼───────┼─────────┼─────┤
│ 9│臺中縣豐原地政事務所│「倫敦城社區管│99年度他字第313號 │本影本與正│
│  │建物所有權狀影本共48│理委員會印」之│偵卷第94至141頁   │本相符    │
│  │份                  │印文共伍拾枚  │                  │          │
│  │                    │（其中第94、97│                  │          │
│  │                    │頁各貳枚）    │                  │          │
├─┴──────────┴───────┴─────────┴─────┤
│以上偽造「倫敦城社區管理委員會印」之印文共計玖拾壹枚                    │
└────────────────────────────────────┘
附表二：向臺中縣政府申請撥付公共基金偽造印文部分
┌─┬──────────┬───────┬─────────┬─────┐
│編│  文書名稱          │偽造印文數量  │     書證位置     │  備註    │
│號│                    │              │                  │          │
├─┼──────────┼───────┼─────────┼─────┤
│ 1│臺中縣政府公寓大廈公│「倫敦城社區管│99年度他字第313號 │          │
│  │共基金申請書1份     │理委員會印」之│偵卷第155頁       │          │
│  │（97年4月14日）     │印文壹枚      │                  │          │
├─┼──────────┼───────┼─────────┼─────┤
│ 2│臺中縣政府使用執照  │「倫敦城社區管│99年度他字第313號 │          │
│  │（093）府工建使字第0│理委員會印」之│偵卷第157至160頁  │          │
│  │4467、04468、04469、│印文肆枚      │                  │          │
│  │04470號影本各1份    │              │                  │          │
├─┼──────────┼───────┼─────────┼─────┤
│ 3│公寓大廈管理組織報備│「倫敦城社區管│99年度他字第313號 │          │
│  │證明影本1份         │理委員會印」之│偵卷第161頁       │          │
│  │                    │印文壹枚      │                  │          │
├─┴──────────┴───────┴─────────┴─────┤
│以上偽造「倫敦城社區管理委員會印」之印文共計陸枚                        │
└────────────────────────────────────┘
附錄論罪科刑法條
刑法第216條：
行使第210條至第215條之文書者，依偽造、變造文書或登載不實
事項或使登載不實事項之規定處斷。
刑法第210條：
偽造、變造私文書，足以生損害於公眾或他人者，處5 年以下有
期徒刑。
刑法第339條第1項：
意圖為自己或第三人不法之所有，以詐術使人將本人或第三人之
物交付者，處5年以下有期徒刑、拘役或科或併科1千元以下罰金
。